臺灣高等法院臺中分院刑事判決　　　　　　　　　　九十一年度上訴字第六七○號
　　上　訴　人
　　即　被　告　丁○○
右上訴人因搶奪案件，不服臺灣彰化地方法院九十一年度訴字第一四三二號中華民國
九十一年三月二十日第一審判決有關搶奪部分（起訴案號：臺灣彰化地方法院檢察署
九十年度偵字第六九四七、六九四八、七○三二、七二二五號），提起上訴，本院判
決如左：
      主  文
上訴駁回。
      事  實
一、丁○○曾有違反肅清煙毒條例、竊盜、侵占及搶奪等前科，於民國八十五年間又
    因違反麻醉藥品管理條例罪及贓物罪，為臺灣彰化地方法院（以下稱彰化地院）
    判處有期徒刑六月及三月確定，經彰化地院裁定定其應執行刑為有期徒刑八月，
    於八十六年八月三十一日執行完畢，詎仍不知悔改，基於意圖為自己不法所有之
    概括犯意：(1)、於九十年七月二十四日下午五時三十分許，騎乘其竊得之 KMQ─
    989 號銀白色重型機車（竊盜部分經原審以同案判處有期徒刑四月，未上訴而確
    定），至彰化縣員林鎮○○路二三四號前，趁江素咩不備之際，伸手搶奪江素咩
    所有皮包一只（內有本票、國民身分證、信用卡、ＧＤ—九０行動電話手機及現
    金新台幣〔下同〕五萬元），得手後，將皮包內之ＧＤ—九０行動電話交由不知
    情之其子楊忠和使用，現金留供己用並花用殆盡，其餘皮包及證件等物則盡數丟
    棄。(2)、於同年八月二十一日下午五時許，頭戴銀色安全帽，騎乘上開銀白色重
    型機車，行至彰化縣溪湖鎮○○里○○路附近，見戊○○騎乘機車並將其所有之
    皮包吊掛於機車把手上，遂騎車趨近，趁其不備之際，伸手搶奪其皮包一只（內
    有存摺、定存單、印鑑、信用卡、提款卡、國民身分證、NOKIA 八二五０行動電
    話及現金一千元），得手後，將皮包內之NOKIA 八二五０行動電話交由不知情之
    其子楊宗仁使用，現金留供己用，業已花用殆盡，其餘皮包及證件等物則盡數丟
    棄，嗣經路人發現交還予戊○○。(3)、於同年八月二十三日下午二時三十分許，
    頭戴全罩式安全帽，騎乘上開竊得之光陽豪邁黑色重型機車，至彰化縣溪湖鎮○○路與大公路口附近，見丙○○騎乘機車並將其所有之皮包置放於機車前置物籃
    中，遂趁其不備之際，伸手搶奪其皮包一只（內有駕駛執照、行車執照、存摺、
    金融卡、健保卡、印章及MOTOROLA牌行動電話），得手後將手機留供己用，其餘
    皮包證件等物則盡數丟棄。(4)、於同年八月二十八日上午十一時四十分許，頭戴
    全罩式安全帽，騎乘上開其所竊得之光陽豪邁黑色重型機車，至彰化縣鹿港鎮○○里○○路三十五號前，見甲○○騎乘機車並將其所有之黑色大皮包置放於機車
    腳踏板上，乃趁其不備之際，伸手搶奪其黑色皮包一只（內有存款簿、信用卡、
    金融卡、國民身分證、健保卡、支票、印章、眼鏡、計算機、現金約一萬五千元
    及  NOKIA牌及MOTOROLA牌行動電話手機）得手後將NOKIA三三一０行動電話手機
    交由楊忠和使用，現金則留供己用，已花用殆盡，其餘皮包證件等物盡數丟棄，
    嗣經路人拾獲送交鹿港分局通知其領回。
二、案經彰化縣警察局及彰化縣警察局溪湖分局報請台灣彰化地方法院檢察署檢察官
    偵查起訴。
      理  由
一、訊據被告丁○○矢口否認有搶奪犯行，辯稱在其住處所查獲屬於被害人江素咩之
    手機，係綽號「有諒」之人向其借款一千元後，將手機給伊擔保，伺幾天後還錢
    再取回手機，至於其餘手機是「有諒」委託伊變賣，伊未賣出去暫放在家中，其
    兒子看到就拿去使用，被查獲後，因警員恐嚇伊如不承認搶奪要辦其兒子刑責，
    並將被告帶到房間內脫光衣服恐嚇，被告因害怕兒子受到牽連，才坦承有上開搶
    奪犯行等語。惟查：(1)、右開事實，業據被告丁○○於九十年十月十八日在警訊
    中供稱：「我曾於九十年八月下旬（詳細日期記不起）某二日之下午，騎右記Ｋ
    ＭＱ－九八九號贓車在溪湖鎮○○路及大公路分別犯下二件機車搶奪皮包案，因
    貳件搶案而搶得貳支手機，但均經貴組查扣手機了〔經查被害人分別為戊○○：
    於九十年八月二十一日十七時在溪湖鎮○○里○○路被搶皮包壹只；丙○○：於
    九十年八月二十三日十四時三十分，在溪湖鎮○○路與大公路口被搶皮包壹只〕
    。」、「我是騎ＫＭＱ－九八九號重機車〔贓車〕頭戴黑色安全帽〔全罩式〕，
    選定目標後再騎車靠近被害人之機車，下手搶奪被害女子掛於機車手把或置於機
    車腳踏板之皮包後加速逃逸。我犯案時均穿著青、白相間顏色之夾克。」、「我
    另於九十年七、八月間在員林鎮及鹿港鎮分別犯下二件搶案，但時間、地點已記
    不清楚．．．．」等語（見九十年度偵字第六九四八號偵查卷第三十頁、三十一
    頁）。於九十年十月二十四日被告在偵查中坦承犯下上開搶案四件等情不諱（見
    同上偵查卷第五十二頁反面、五十三頁正反面），核與被害人江素咩、戊○○、
    丙○○、甲○○在警偵訊及原審調查時指訴之情節悉相相符，並經證人陳永義在
    原審證稱：「（如何查獲本案？）當時我們是依據被害人被搶的手機序號，調查
    出此手機是被告兒子楊宗仁在使用，楊宗仁說此手機是丁○○給他用的。（丁○○是否有於警局承認手機是他搶的？）有，我們是依拘票查獲丁○○，當時丁○○有騎一輛ＴＱＮ─七○○的機車，我們查到車牌是他太太的，後來我們又從此
    部機車的引擎號碼查到原來的車牌號碼，我們拘到他時，丁○○手上有壹支手機
    ，這支手機我們依序號查，也是被害人被搶的手機，丁○○於警局時，第一次說
    手機是「有諒」給他的，但因後來我們查不到「有諒」此人，因丁○○也說不出
    「有諒」住於何處，再加上我們後來有查到他拘提到案時的手機經被害人指述，
    也是被搶的手機，我們才再向地檢署借提丁○○，丁○○自己供稱他有偷竊二部
    機車，他說二部都掉進排水溝裡，二部機車地點相隔不遠，但地點都由被告自己
    陳述，但我們只找到一部，他說他作案的安全帽、衣服等物，都放在被水沖走的
    那一部機車裡，我們是查到八月二十一日及八月二十三日的搶案，當時他並沒有
    說他是騎被沖走的那一部機車去搶的，在警訊中他說他是騎ＫＭＱ─九八九號機
    車去搶的。」等語，證人即警員乙○○在本院證稱：「這個案子我們是從被害人
    的手機序號反查到當時使用人的門號，起獲手機後才找到嫌疑人，沒有必要刑求
    被告，而且是先查到被告的兒子，被告的兒子說手機是被告給他的，證據方面已
    經充足。」及其並未對被告說如果不承認要辦他的兒子，亦未叫被告脫光衣服或
    恐嚇被告等語（見本院九十一年六月二十四日筆錄），此外，復有贓物領據、起
    獲贓物照片及行動電話號碼資料查詢等件附卷可稽，事證明確，被告辯稱上開手
    機係綽號「有諒」之不詳真實姓名男子向其借款而交付或託其出售而交付，惟自
    警訊起，歷經偵查、原審、本院調查，均因被告無法提供「有諒」之真實姓名或
    聯絡地址、電話，致無法傳訊「有諒」者以查明被告所述為真，證人即被告女兒
    ，在原審亦證稱：「（是否曾經接過綽號「有諒」的電話，找你父親？）是有一
    個男子打電話找我父親，但我無法確定該人是否為「有諒」，我現無印象該名男
    子找我父親是為何事，我是於九十年八、九月份時接到該名男子找我父親，他沒
    有留下姓名，只說事後再找我父親，他事後有無再打我不曉得。」等語，證人楊
    小芬既無法確知曾有何人打電話找他父親，如何告知被告「有諒」曾打電話予其
    ？亦難據證人證詞證明上開手機係「有諒」者所交付，被告所辯顯係卸責之詞，
    不足採信。本件事證明確，被告犯行至堪認定。
二、核被告丁○○所為，係犯刑法第三百二十五條第一項之搶奪罪。被告前後所為數
    次搶奪行為，時間緊接，所犯罪名均相同，顯係出於概括之犯意為之，為連續犯
    ，應依刑法第五十六條之規定以一罪論，並加重其刑。再被告曾因違反麻醉藥品
    管理條例罪及贓物罪，為彰化地院各判處有期徒刑六月及三月確定，並裁定定其
    應執行刑為有期徒刑八月，於八十六年八月三十一日執行完畢等情，有臺灣彰化
    地方法院檢察署刑案資料查註紀錄表、臺灣高等法院被告全國前案紀錄表為據，
    其於受有期徒刑之執行完畢後，五年以內再犯本件有期徒刑以上之罪，為累犯，
    應依刑法第四十七條規定，加重其刑。原審依據上開理由，並適用刑法第五十六
    條、第三百二十五條第一項、第四十七條規定，及審酌被告已有違反肅清煙毒條
    例、竊盜、侵占及搶奪等前科，素行不良，不思以正當途徑獲取所需，反而以不
    法之方式取他人財物，輕忽他人財產法益，且嚴重破壞社會秩序並危害全民安全
    甚深，被害人於受侵害之際，心理、精神必相當恐慌不安，甚於案件破獲後，仍
    會心存餘悸，經久難以平釋，自不宜輕縱，方能促其醒悟悛改及被告犯罪之動機
    、方法、手段、所得利益暨犯罪後之態度等一切情狀，量處被告有期徒刑一年六
    月，核其認事用法，均無不當，量刑亦甚妥適，被告上訴否認犯罪，為無理由，
    應予駁回。
據上論結，應依刑事訴訟法第三百六十八條，判決如主文。
本案經檢察官蔡秀男到庭執行職務。
中      華      民      國      九十一      年    七    月     三十     日
                                   臺灣高等法院臺中分院刑事第八庭
                                         審判長法  官  羅  得  村
                                               法  官  劉  榮  服
                                               法　官  陳  賢  慧
右正本證明與原本無異。
如不服本判決應於收受送達後十日內向本院提出上訴書狀，其未敘述上訴之理由者並
得於提起上訴後十日內向本院補提理由書（均須按他造當事人之人數附繕本）。
                                               書記官  陳　玫　伶
中      華      民      國　  九十一     年      七       月   三十一   日
附錄：
刑法第三百二十五條：
意圖為自己或第三人不法之所有，而搶奪他人之動產者，處六月以上五年以下有期徒
刑。
                                                              　　　　　Ｆ
